# 请教版主关于收购加盟站的会计处理

提问人：不 语 冰 时间：2021-04-01 14:33:06
上次问陈版主的时候，内容不够详细，现在补充一下背景并根据陈版主的回答编制会计分录，请各位同仁指教，十分感谢。背景背景：：A公司为B公司全资母公司，B公司为C公司全资母公司。A公司在全国各地城市均有加盟商，与加盟商签订了特许经营权合同。其中合同约定，有加盟商的城市，A公司自己不能开设直营站点。根据A公司目前业务发展需要，A公司拟收购D自然人控制的某市的加盟站点，将其作为直营站点。但是该直营站点将并入C公司。
假设C公司现金 250 万（分阶段支付现金）收购D公司部分资产（固定资产账面价值 20 万、存货账面价值 10 万，未经过评估），并且A公司豁免“D公司欠A公司的债务（ 100 万）”，D公司注销（只有注销后，才能在D公司原有经营地址上开设A公司的分公司E）。 问题 ：： 为 了此了此 项业务 达达成成，， A公司、公司、 B 公司、公司、 C 公司要如何会 计处 理理？？一、方案一1. A公司会计处理： A 公司豁免 “D 公司欠公司欠 A 公司的公司的 债务 （（ 100 万万）） 视为对B 公司追加长 投投？？因因 为 想保持想保持 B对C 的的 100% 持股比例。借：： 长 期股期股 权 投投 资——B 公司公司 100 贷 ：： 资 本公本公 积—— 其他其他 资 本公本公 积 100 2. B公司会计处理： 视为对C公司追加 长 投借投借：： 长 期股期股 权 投投 资——C 公司公司 100 贷 ：： 资 本公本公 积—— 其他其他 资 本公本公 积 100 3. C公司：交易达成但尚未支付现金时借借：：固定固定 资 定定 20 借借：：
原材料原材料 10 借借：：无形无形 资产—— 特特 许 使用使用 经营权283.19=(250+100-20-10)/1.13 借借：： 应 交税交税 费——应 交交增增 值 税金税金 —— 待抵扣待抵扣 进项 税税 36.81 贷 ：： 应 付付 账款款 ——D 公司公司 250 贷 ：： 资 本公本公 积 100 注注：：税税 务 局要求局要求 对 方方 视 同混合同混合 销 售售开开具具 13% 税率的税率的 发 票。票。支付现金时借借：： 应 付付 账 款款 ——D 公司公司 250 贷 ：： 银 行存款行存款250 4. B、C公司的资本公积合并的时候怎么抵消？就是正常抵消吗？那相对于这笔业务之前来讲，长投和资本公积都要多抵消 200 万对吧？借：
资本公积100+100贷：长期股权投资100+100 方案二：让C公司承担D公司对A公司的债务，然后慢慢还债？但又觉得这不具备交易实质。 二、税务发票为13%点的税率，入账无形资产有没有问题。个人认为实质大于形式，应该是可以的吧？ 三、往往门店转让都会产生门店转让费，按照新租赁准则这部分应该计入使用权资产。但是此项业务发生的时候我们无法准确的估计转让费，故不考虑此事项，是否可行？如果必须要考虑，那需要减少无形资产的价值，增加使用权资产吗？

回答人：chenyiwei
1 、并且A公司豁免“D公司欠A公司的债务（ 100 万）”，对A而言作为收购成本的一部分，作为对B的追加投资成本，同时注销对D公司的原有债权。
2 、A公司账面无资本公积；B公司账面应增加对D的投资成本和资本公积。
在合并时，A对B的长投成本和B的资本公积抵销，B对D的投资与D的净资产抵销，合并报表层面确认为商誉或无形资产。